臺灣雲林地方法院民事小額判決
111年度虎小字第152號
原      告  旺旺友聯產物保險股份有限公司

法定代理人  劉自明  
訴訟代理人  彭欣如   
            鄧慶池  
上  一  人
複代理人    鄒宗育  
被      告  黃玉芬即黃氏香

上列當事人間請求損害賠償事件，本院於中華民國111年6月24日
言詞辯論終結，判決如下：
    主      文
原告之訴駁回。
訴訟費用新臺幣壹仟元由原告負擔。
    事實及理由
壹、程序事項
一、訴狀送達後，原告不得將原訴變更或追加他訴；不變更訴訟
    標的，而補充或更正事實上或法律上之陳述者，非為訴之變
    更或追加，民事訴訟法第255條第1項本文、第256條分別定
    有明文。上開規定依同法第436條之23準用同法第436條第2
    項於小額程序亦適用之。本件原告起訴時原以「MGX-9838號
    車輛所有人」為被告，嗣查得該「MGX-9838號車輛」應係車
    牌號碼000-0000號普通重型機車（下稱系爭機車），所有權
    人為黃玉芬（原名黃氏香，下逕稱黃玉芬），遂以民國111
    年5月20日民事陳報狀陳報被告正確姓名為黃玉芬，屬補充
    事實上陳述，合於前揭規定，應予准許。
二、被告經合法通知，無正當理由而不於調解期日到場，依民事
    訴訟法第436條之12第1項之規定，准依到場原告之聲請，命
    即為訴訟之辯論，並依原告聲請由其一造辯論而為判決。
貳、實體事項
一、原告起訴主張：被告所有之系爭機車，於109年4月26日7時4
    0分許，在雲林縣西螺鎮市場南路與社口路口，與原告所承
    保、訴外人鐘雅芳所有、由訴外人廖展衛所駕駛之車牌號碼
    000-0000號自用小客貨車（下稱系爭汽車）發生碰撞，致系
    爭汽車受損，經修復後支出維修費用新臺幣（下同）20,379
    元（含工資5,025元、烤漆4,690元、零件10,664元），原告
    已依保險契約賠付，而取得代位求償權。爰依民法第184條
    第1項、第191條之2，保險法第53條等規定提起本件訴訟等
    語。並聲明：被告應給付原告20,379元，及自起訴狀繕本送
    達翌日起至清償日止，按年息百分之5計算之利息。
二、被告經合法通知，未於言詞辯論期日到場，亦未提出書狀作
    何聲明或陳述。
三、本院之判斷：
  ㈠因故意或過失，不法侵害他人之權利者，負損害賠償責任；
    汽車、機車或其他非依軌道行駛之動力車輛，在使用中加損
    害於他人者，駕駛人應賠償因此所生之損害，民法第184條
    第1項前段、第191條之2本文固分別定有明文。惟當事人主
    張有利於己之事實者，就其事實有舉證之責任，民事訴訟法
    第277條本文設有規定。民事訴訟如係由原告主張權利者，
    應先由原告負舉證之責，若原告先不能舉證，以證實自己主
    張之事實為真實，則被告就其抗辯事實即令不能舉證，或其
    所舉證據尚有疵累，亦應駁回原告之請求。本件原告欲行使
    保險法第53條第1項前段之代位權，前提須被保險人對被告
    有侵權行為損害賠償請求權可資行使，則其對被告就本件車
    禍發生有故意或過失不法行為，致造成被保險人之損害此權
    利行使要件存在之有利事實，依前述說明，應由原告負舉證
    之責。
  ㈡經查：
　⒈原告固提出雲林縣警察局道路交通事故當事人登記聯單、現
    場草圖、系爭汽車行車執照、估價單、統一發票、理賠計算
    書、賠償給付同意書為憑，惟上開證據僅能證明於前揭時、
    地，訴外人廖展衛所駕駛之系爭汽車，遭騎乘系爭機車之人
    過失撞擊，因此發生交通事故而受損，事後經送廠修復，並
    由原告賠付保險金等事實，無從證明本件交通事故發生時系
    爭機車係由被告所駕駛。
　⒉被告雖為系爭機車於本件案發時之所有權人，有公路監理電
    子閘門查詢結果、交通部公路總局新竹區監理所苗栗監理站
    111年2月14日竹監苗站字第1110030357號函文所附車輛異動
    登記資料可參，然駕駛他人所有車輛行駛於道路，並非何等
    違法行為，因他人借用、請友人代駕等種種因素，非由車輛
    所有權人本人駕駛車輛之情形，實屬一般人常有之社會生活
    經驗，難僅以被告為系爭機車車主，即進而推論其即為駕駛
    系爭機車過失肇事之人。又經本院向雲林縣警察局西螺分局
    調取本件交通事故卷宗，並函詢該警局是否查得系爭機車之
    駕駛人為何人，可知騎乘系爭機車之人於事故發生後即先行
    離去，未留待警方調查或提供個人年籍資料與在場人員，經
    警方事後為調查，亦無法按址通知聯繫車主到案說明，無法
    知悉事故時系爭機車駕駛人之年籍資料等情，有該局111年1
    月7日雲警螺交字第1100016881號函文所附肇事相關資料、1
    11年2月21日雲警螺交字第1110001813號函文暨所附職務報
    告附卷可查；另經本院當庭勘驗警方所提供之系爭汽車行車
    紀錄器錄影光碟，可見事故發生時騎乘系爭機車之人疑為外
    籍人士，應為男性，有本院勘驗筆錄在卷可稽，顯與被告年
    籍資料所示生理性別不同。是系爭機車於本件事故發生時是
    否確為被告所駕駛，已明顯有疑。
　⒊原告雖主張本件無法證實被告非系爭機車實際駕駛人，且被
    告既為系爭機車車主，就系爭機車有未善盡保管之責任，致
    於使用中生系爭汽車受損之結果，仍應負侵權行為責任云云
    ，惟本件依原告所為舉證，尚難認定系爭機車於事故發生時
    為被告本人所駕駛，業如前述，而我國並無車主就其餘駕駛
    人之行為須當然負損害賠償責任之規定，原告復未提出任何
    被告為何應單獨或與實際駕駛人連帶負侵權行為損害賠償責
    任之依據，其主張並無可採。
  ㈢綜上，本件依原告舉證，尚難認定被告有何侵權行為致系爭
    汽車所有權人受損害，無從認定被保險人對被告有侵權行為
    損害賠償請求權存在，原告即無從代位行使其請求權。
四、從而，原告依侵權行為及保險代位之法律關係，提起本件訴
    訟，請求被告給付20,379元，及自起訴狀繕本送達翌日起至
    清償日止，按年息百分之5計算之遲延利息，並無理由，應
    予駁回。
五、依民事訴訟法第436條之19第1項、第78條之規定，確定本件
    訴訟費用為1,000元（即原告所繳納之第一審裁判費），命
    由原告負擔。
中　　華　　民　　國　　111 　年　　6 　　月　　30　　日
                  虎尾簡易庭  法  官　黃麗文
以上正本證明與原本無異。
如不服本判決，應於送達後20日內，以判決違背法令為理由，向
本院虎尾簡易庭提出上訴狀並表明上訴理由（上訴理由應記載原
判決所違背之法令及其具體內容、依訴訟資料可認為原判決有違
背法令之具體事實）。如於本判決宣示後送達前提起上訴者，應
於判決送達後20日內補提上訴理由書（須附繕本）。如委任律師
提起上訴者，應一併繳納上訴審裁判費。
中　　華　　民　　國　　111 　年　　6 　　月　　30　　日
                              書記官  曾鈺仁